【裁判字號】    97,交聲,573
【裁判日期】    970526
【裁判案由】    違反道路交通管理處罰條例聲明異議
【裁判全文】
臺灣桃園地方法院刑事交通事件裁定     97年度交聲字第573號
原處分機關  交通部公路總局新竹區監理所中壢監理站
異  議  人
即受處分人  甲○○
上列異議人即受處分人因違反道路交通管理處罰條例案件，對於
交通部公路總局新竹區監理所中壢監理站97年2 月26日所為之裁
決（裁決字號：壢監裁字第裁53－DB0000000號 ），聲明異議，
本院裁定如下：
    主  文
異議駁回。
    理  由
一、原處分意旨略以：異議人即受處分人甲○○於民國97年2 月
    13日晚上8 時50分許，駕駛車牌號碼1707－HH號營業小客車
    ，行經桃園縣中壢市○○○路500 號前，經警攔停拒絕接受
    酒精濃度測試，為桃園縣政府警察局中壢分局仁愛派出所員
    警舉發拒絕接受酒精濃度測試檢定之違規，而依道路交通管
    理處罰條例第35條第4 項，製發桃警局交字第DB110253號舉
    發違反道路交通管理事件通知單（下稱舉發通知單），並當
    場將上揭舉發通知單交予異議人，因異議人拒絕簽收，由原
    舉發單位於97年2 月20日將上揭舉發通知單郵寄掛號至異議
    人位於桃園縣中壢市○○路○ 段47號4 樓之住所，因未會晤
    本人，而由具有識別能力之受雇人簽收，而合法送達予異議
    人，惟異議人並未到案陳述不服舉發或繳納罰鍰，原處分機
    關以異議人違規事實明確，已逾應到案日期，依道路交通管
    理處罰條例第35條第4 項、第67條第2 項前段之規定，而於
    97年2 月26日以壢監裁字第裁53－DB0000000 號裁決書裁處
    罰鍰新臺幣（下同）60,000元，吊銷駕駛執照，並3 年內不
    得考領駕駛執照，裁決書於97年2 月26日送達予異議人親收
    ，有前述舉發通知單、裁決書暨送達證書在卷足稽。
二、聲明異議意旨如附件。
三、按汽車駕駛人拒絕接受酒精濃度測試之檢定者，處60,000元
    罰鍰，並當場移置保管該汽車及吊銷該駕駛執照；又汽車駕
    駛人，曾依同條例第35條第4 項前段之規定吊銷駕駛執照者
    ，3 年內不得考領駕駛執照，道路交通管理處罰條例第35條
    第4項 、第67條第2 項前段分別定有明文。
四、經查：
  (一)異議人即受處分人甲○○對其確於97年2 月13日晚上8 時50
    分許，在桃園縣中壢市○○○路500 號前，為警攔查並要求
    其接受酒精濃度測試一情坦承不諱，且有證人即查獲本案之
    桃園縣政府警察局中壢分局仁愛派出所員警賴正偉於本院訊
    問時證述：97年2 月13日晚間，伊與1 名同事在桃園縣中壢
    市○○○路500 號前方約50公尺處擺放攔檢點執行路檢攔查
    機車，伊見本案自用小客車沿同縣市○○○路往中山東路方
    向行駛，然駛至渠等所設攔檢點前20公尺處停車，伊與同事
    見狀即前往盤查，當時車上僅有異議人一人坐在駕駛座上，
    渠等請異議人出示證件，渠等皆聞到酒味，因而請異議人接
    受呼氣酒精濃度測試，但被異議人拒絕，渠等曾3 度請求異
    議人接受酒精濃度測試，且告知異議人若拒絕測試，渠等將
    開單舉發，然均遭異議人拒絕等語明確（見本院97年5 月5
    日訊問筆錄）。異議人確於上揭時、地，拒絕接受酒精濃度
    測試之檢定一情，堪以認定。
  (二)異議人雖以當時汽車係停車狀態，並非行駛中，故非酒後駕
    車，且警方當時拒絕回答伊酒測之相關法規，未盡告知義務
    ，執行違法，其後曾向警員表示願意接受呼氣酒精濃度測試
    但遭警拒絕云云為辯。按道路交通管理處罰條例第35條第4
    項授權員警實行酒精濃度測試，乃基於員警執行交通稽查勤
    務之必要性所設，員警固不能毫無理由對他人實施酒精濃度
    測試，然只要有相當事證足認駕駛人恐有酒後駕車之情形，
    員警基於上開權限，自可要求駕駛人接受測試。觀諸前開證
    人賴正偉所述，其於執行路檢勤務時發現異議人所在車輛行
    駛於途，且其前往盤查時，車上僅有異議人1 人坐於駕駛座
    上且有酒味，於此自有相當合理懷疑異議人係酒後駕車，其
    因而要求異議人接受酒精濃度測試，自屬有據。縱異議人為
    警盤查時處於停車狀態，然此無法阻卻其遭盤查前之駕車行
    為，異議人辯稱為警盤查時車輛並非行駛中云云，然無可為
    拒絕測試之正當理由。又員警執法有其既定程序，證人賴正
    偉明確證述渠等曾3 度要求異議人施測遭拒，而後始加以舉
    發，顯見員警已予異議人相當機會接受測試，異議人自應於
    適當時間、情況內接受測試，以達行政機關稽查之目的，自
    不容異議人恣意選擇受測時間，異議人所辯其要求測試時，
    遭員警拒絕云云，要係推諉之詞，自無可採。至異議人所指
    員警拒絕回答相關法律問題、扣押汽車未貼押條等節，與其
    前開違規行為無涉，員警亦無義務解答異議人法律疑慮，異
    議人前開所辯，亦無可採
  (三)末查，本件異議人為警舉發後，拒絕簽收舉發通知單，經員
    警在舉發通知單上收受通知聯者簽章欄內記載「拒簽收」，
    並將前開舉發通知單轉由權責單位於97年2 月20日郵寄至異
    議人位於桃園縣中壢市○○路○ 段47號4 樓之住所，因未會
    晤本人，而由具有識別能力之受雇人簽收，合法送達予異議
    人，通知異議人應於97年2 月28日應到案日期到案接受裁決
    等情，有卷附桃警局交字第DB110253號舉發通知單、送達回
    證在卷可稽，前開舉發單業經合法送達予異議人，異議人自
    得於法定期限內到案，異議人雖未當場收受舉發通知單，然
    前開通舉發知單業已合法送達予異議人，異議人自可於應到
    案日期前適當之處理，其辯稱未交付繳款單云云，自無可採
    。
五、綜上所述，異議人確有於上揭時、地拒絕接受酒精濃度測試
    檢定之違規行為，從而，原處分機關依道路交通管理處罰條
    例第35條第4 項前段之規定，裁處異議人罰鍰60,000元，吊
    銷駕駛執照，且依同條例第67條第2 項前段之規定，3 年內
    不得考領駕駛執照，核無違誤。本件受處分人之異議為無理
    由，自應將其異議駁回。據上論斷，應依道路交通管理處罰
    條例第87條第2 項、道路交通案件處理辦法第19條，裁定如
    主文。
中    華    民    國    97    年    5     月    26    日
                          交通法庭法  官  何燕蓉
以上正本證明與原本無異。
如不服本裁定，應於裁定送達後5 日內向本院提出抗告狀。
                                  書記官  魏里安
中    華    民    國    97    年    5     月    26    日


司法院資訊處製作；財團法人民間司法改革基金會備份。
